【裁判字號】    97,易,413
【裁判日期】    970731
【裁判案由】    竊盜
【裁判全文】
臺灣臺南地方法院刑事判決               97年度易字第413號
公  訴  人  臺灣臺南地方法院檢察署檢察官
被      告  甲○○
            丁○○
上列被告等因竊盜案件，經檢察官提起公訴（97年度偵字第44號
），本院判決如下：
    主  文
甲○○、丁○○均無罪。
    理  由
一、公訴意旨略以：被告甲○○與丁○○共同基於意圖為自己不
    法所有之犯意聯絡，於民國96年12月10日10時許，分別騎乘
    各自所有車牌號碼：NBH-179號普通重型機車及腳踏車，並
    由被告甲○○攜帶其所有之釣竿1支、漁網1件，一同至己○○所有位於臺南縣關廟鄉○○村○○段第98-0地號土地之魚
    塭內。且於同日10時起至10時50分許之間，由被告甲○○以
    其所攜帶之上開釣竿竊取己○○所有魚塭內之吳郭魚12尾（
    價值約新台幣480元），而被告丁○○則在一旁協助將被告
    甲○○所竊得之吳郭魚放入上開漁網內。嗣於同時經乙○○
    於魚塭對岸所目擊發覺，遂通知己○○及其父戊○○等人一
    同前往察看，被告甲○○見狀將不及帶走之釣竿、漁網等物
    丟棄一旁，旋即迅速逃離，而被告丁○○則因不及逃避遭己○○等人逮捕並報警處理，並經警當場扣得釣竿1支、漁網1
    個、吳郭魚12條，並經警依據被告甲○○所停留在現場之上
    開機車循線查獲，因認被告二人共同涉犯刑法第320條第1項
    之竊盜罪嫌。
二、按犯罪事實應依證據認定之，無證據不得認定其犯罪事實，
    又不能證明被告犯罪者，即應諭知無罪之判決，此刑事訴訟
    法第154條第2項、第301條第1項分別定有明文。另按告訴人
    之告訴，係以使被告受刑事訴追為目的，是其陳述是否與事
    實相符，仍應調查其他證據，以資審認，不得僅憑告訴人之
    指訴遽令被告入罪；且告訴人之指訴，須無瑕疵可指，且就
    其他方面調查，又與事實相符，始足採為認定犯罪事實之憑
    證（最高法院30年度上字第816號、52年度臺上字第1300 號
    判例意旨參照）。再按認定不利於被告之事實，須依積極證
    據，苟積極證據不足為不利於被告事實之認定時，即應為有
    利於被告之認定，更不必有何有利之證據；認定犯罪事實所
    憑之證據，雖不以直接證據為限，間接證據亦包括在內，然
    而無論直接或間接證據，其為訴訟上之證明，須於通常一般
    之人均不致有所懷疑，而得確信為真實之程度者，始得據為
    有罪之認定，倘其證明尚未達於此一程度，而有合理性懷疑
    存在時，即不得遽為被告犯罪之認定（最高法院76年台上字
    第4986號判例意旨亦可資參照）。
三、本件聲請簡易判決處刑意旨認被告涉有前開罪嫌，係以(1)被
    告丁○○於警詢及偵查中之供述；(2)被告甲○○於偵查中之
    供述；(3)證人乙○○於警詢之證述及偵查中之結證；(4)證人
    即告訴人己○○於警詢之證述及偵查中之結證；(5)證人戊○○於偵查中之結證；(6)臺南縣陸上魚塭養殖漁業登記證、車
    號查詢重型機車車籍資料；(7)扣押物品目紀錄表、贓物認領
    保管單；(8)員警拍攝之現場照片6張及戊○○所呈魚塭照片
    14張等作為主要之依據。然訊據被告丁○○、甲○○二人對
    於當天早上伊等確實有分別將機車及腳踏車停放在告訴人己○○前開失竊漁溫附近之工寮前，以及被告丁○○當天有出
    現在現場遭告訴人己○○等人扭送警局等情固均不否認，然
    其等自始即堅決否認有何竊盜之犯行，被告丁○○辯稱：當
    天伊是在漁溫附近之竹林運動，被告甲○○則辯稱：伊當天
    是因在附近山區拔鳳尾草，才將機車停放在該處等語。
四、關於證據能力之部分：
（一）證人即共同被告丁○○於司法警察詢問時所為之陳述，係
      屬被告甲○○以外之人於審判外之言詞陳述，既經被告甲○○方面明白表示不同意採為證據之意思，依刑事訴訟法
      第159條第1項之規定，應認為不具證據能力。
（二）證人己○○、乙○○二人於司法警察詢問時所為之陳述，
      係屬被告丁○○、甲○○以外之人於審判外之言詞陳述，
      既經上開被告二人方面明白表示不同意採為證據之意思，
      依刑事訴訟法第159條第1項之規定，亦應認為不具證據能
      力。
（三）按證人依法應具結而未具結者，其證言不得作為證據，刑
      事訴訟法158條之3亦有明文。本件證人即共同被告丁○○
      於96年12月10日檢察官偵訊時所為之陳述（偵查卷第8、9
      頁參見），因未經具結，依前開規定，對於被告甲○○而
      言，並無證據能力。
（四）按被告以外之人於偵查中向檢察官所為之陳述，（如有依
      法具結），除顯有不可信之情況者外，得為證據，此刑事
      訴訟法第159條之1第2項亦有明文規定。故本件證人戊○○、己○○、乙○○等人於97年2月18日在檢察官偵訊時
      以證人身份所為之陳述，以及共同被告丁○○於97年1 月
      24日在檢察官偵訊時以證人身份所為之陳述，既經依法具
      結，且並無其他顯不可信之情況，依上開規定，自均有證
      據能力。
（五）又本案之其他非供述證據，既經被告二人方面表示同意採
      為證據，且無事實顯示係違法蒐證所取得之證據，本院審
      酌該等非供述證據作成時之情況，亦認為均有證據能力。
五、經查：
（一）證人己○○於偵查中固具結證稱：伊在現場抓到丁○○時
      ，丁○○所穿的衣服與伊在望遠鏡中看見兩人其中一人的
      衣服相同，伊可以確定是兩人的其中一人等語（偵查卷第
      21頁參見），然於本院審理時卻具結證稱：現場漁溫很常
      有人在那邊釣魚，被偷很多次了，才會釘個牌子在那裡，
      當天伊從望遠鏡中只能看到有兩個人在那邊，一個人在偷
      釣魚，另外一個人在幫忙，至於如何幫忙看不清楚，因為
      該處有一些遮蔽物、樹葉等阻擋，故偷魚的人長相、身材
      、穿著、年紀均看不清楚，從望遠鏡觀望處再到現場約要
      走10幾分鐘，過程中該兩個人有離開過伊的視線，伊到現
      場時，丁○○是自己走出來，伊父親戊○○就將他按住，
      他就說不是他釣的，說有一個人跑到上面去了，伊再追上
      去，就真的有一個人在那邊，但沒有看到長什麼樣子，身
      材、年紀都看不出來，因為那時候他馬上跑了，伊追的時
      候距離也蠻遠的，他可能也蠻熟悉地形的，所以就沒有追
      到，後來要將丁○○送去警局時他才說腳踏車放在那裡，
      腳踏車擺的位置離現場約還有40公尺等語（本院97年7月
      17日審理筆錄第31至41頁參見），故被告丁○○、甲○○
      二人是否確為證人己○○自望遠鏡中所看見偷釣魚之人，
      以及被告甲○○是否即為當場跑掉之人，均非屬無疑。
（二）再查，證人乙○○於偵查中雖亦具結證稱：伊當時有看到
      兩個人，還有看見甩魚（竿）的動作，但看不到臉，只能
      見到身形及身材，伊到現場時有一個跑掉，跑掉時還將本
      來拿在手上的釣竿丟掉才跑掉，剩下一位丁○○，就從漁
      溫旁走上來被伊等抓到，丁○○是伊在望遠鏡看到的其中
      一人等語（偵查卷第22頁參見），然於本院審理時則具結
      證稱：伊是當天早上約11點多時，在距離現場約300多公
      尺處，以望遠鏡看到一個人拿竹竿在那裡胡亂戳，另外一
      個人在作什麼看不清楚，長相、衣服、高度、年紀均看不
      出來，從伊看望遠鏡到過去抓到丁○○的過程，該二個人
      有離開過伊的視線，伊沒有辦法確定釣魚的人是丁○○，
      也沒有看到另外一個人釣竿丟掉的過程，伊不記得當初在
      檢察官那裡為什麼會那樣講等語（本院97年7月17日審理
      筆錄第4至19頁參見），故被告丁○○、甲○○二人是否
      確為證人乙○○自望遠鏡中所看見偷釣魚之人，以及被告
      甲○○是否即為當場跑掉之人，證人乙○○亦屬無法確認
      。
（三）證人戊○○於偵查、本院審理時均證稱：當天是乙○○打
      電話通知伊與伊兒子己○○漁溫遭竊，伊本人是沒有用望
      遠鏡看，是己○○看到有兩個人在釣魚，接到通知後伊約
      20分鐘後就趕到東西向快速道路交流道會合，再走差不多
      10分鐘趕過去，到現場時看見一個人就是丁○○，己○○
      還有見到另外一人，從山上跑掉等語（本院97年7月17 日
      審理筆錄第20至27頁參見）。故證人戊○○既並未親身自
      望遠鏡中看見偷釣魚之人，是其認定在接到乙○○通報後
      30幾分鐘後趕至現場所抓住之被告丁○○，即為當天偷魚
      之人，顯有摻雜傳聞及其主觀之臆測與判斷，是否可採，
      亦非無疑義。
（四）證人戊○○、己○○等人雖復一再證稱：系爭漁溫因地處
      偏僻、交通不便，少有人前往，又非公園或遊覽區，一般
      人不會到那裡出入或運動，故被告丁○○辯稱在該處運動
      、被告甲○○辯稱是上山採草藥等詞均不合常情，難以採
      信，然證人戊○○、己○○等人亦均證述該漁溫之前已經
      常有人在釣魚，才會豎立警告標示，可見該處前確常有遭
      人竊取吳郭魚之經驗，顯並非無人知曉或少有人出入之處
      ，而證人乙○○、己○○等人復當庭具結證稱，無法確認
      其等自望遠鏡中所觀察到偷魚之人及嗣後往上面逃跑者之
      人之長相、穿著、身形、年紀等，故當天是否可能確有其
      他不詳姓名之人士，以步行或將交通工具放置於其他地方
      之方式前往現場，並持系爭扣案之釣具竊盜告訴人漁溫內
      之吳郭魚，且於發現告訴人等前來之際，早先一步利用熟
      悉地利之便或矯捷身手等優勢逃離現場，自屬不能排除此
      種可能性。
（五）末查：被告丁○○辯稱當天是在該處運動，縱使確有諸多
      不合情理之處，然基於無罪推定及被告不自證己罪等原則
      ，在檢察官未能充分舉出被告丁○○確有竊盜之積極證據
      前，亦尚難僅因其辯解不可採即遽為其有罪之認定。再者
      ，被告甲○○本身亦住在關廟鄉新埔村，其將機車停放在
      關廟鄉下湖村之該處工寮前，再行前往附近之山區採草藥
      ，自非完全與事理不符，而難以採信。此外，扣案之釣竿
      、漁網等物，被告二人均否認為其等所有之物，而上開物
      品經本院依職權送往法務部調查局採鑑指紋後，亦未能發
      現有清晰可供比對之指紋，此有該局97年5月28日調科貳
      字第09700203380號鑑定書1份在卷可稽，故自難以當天告
      訴人等於查獲被告丁○○後在附近起出上開釣竿、漁網及
      吳郭魚等贓物，即行認定上開扣案物品為被告甲○○所有
      ，供其二人共犯本件竊盜所用之物。
六、是綜上所述，從現有已知之資料判斷，本院仍無從僅憑告訴
    人到達現場時，被告丁○○亦同時出現在現場附近即認定其
    為竊賊之一而未及逃跑，及被告二人之交通工具停放在漁溫
    附近之工寮前面，或被告二人辯稱當天前往運動或採草藥之
    供詞亦有諸多不合理之處，就遽行認定被告二人即為當天竊
    魚之人，亦即本件之證明尚難謂已達一般人可確信其為真實
    即已超越合理懷疑之程度。此外，本院復查無其他積極證據
    足以證明被告二人確有起訴書所指之竊盜犯行，是被告二人
    之上開犯行既均屬不能證明，依前開法律規定及判例意旨，
    自應依法諭知被告二人無罪之判決。
七、據上論結，依刑事訴訟法第301條第1項，判決如主文。
本案經檢察官丙○○到庭執行職務。
中    華    民    國    97    年    7     月    31    日
                  刑事第十庭  法  官  林臻嫺
以上正本證明與原本無異。
如不服本判決應於收受本判決後10日內向本院提出上訴書狀，並
應敘述具體理由。如未敘述上訴理由者，應於上訴期間屆滿後20
日內向本院補提理由書狀（均須按他造當事人之人數附繕本）「
切勿逕送上級法院」。
                              書記官  許悉愛
中    華    民    國    97    年    7     月    31    日


司法院資訊處製作；財團法人民間司法改革基金會備份。
